臺灣臺南地方法院刑事判決　　　　　　 94年度簡上字第116號
上　訴　人　乙○○
即　被　告
選任辯護人　洪梅芬律師
　　　　　　李季錦律師
右上訴人因誣告案件，不服本院九十三年度簡字第一三八一號中
華民國九十四年四月八日第一審判決（聲請案號：九十二年度偵
字第一三五二一號、九十三年度偵字第一六二八號、第三三０九
號、第三八六九號、第四二三號）提起上訴，本院管轄之第二審
合議庭判決如下：
    主  文
原判決撤銷。
乙○○未指定犯人，而向該管公務員誣告犯罪，處拘役肆拾日，
如易科罰金，以參佰元折算壹日。緩刑貳年。
    事  實
一、乙○○明知其所簽發以臺灣中小企業銀行臺南分行為付款人
　　，帳號三三八九之六，如附表編號一至十二所示票號、發票
  　日、面額總計為新臺幣（下同）二千萬元之支票計十二紙，
　　係於民國九十二年七月七日，在臺南機場櫃台處附近，交付
    予辛○○、戊○○持向第三人調借現金，以供乙○○應急之
    用。嗣因辛○○未依約將調借之現金交付，亦未交還前開支
    票，乙○○明知上開支票並未遺失，惟恐上開支票遭不詳人
    士提示兌現，致因存款不足而退票，即於九十二年九月二十
    二日，向臺南市○○路一八五號台灣中小企業銀行臺南分行
    申請掛失止付，接續填具致警察局之遺失票據申報書三份，
    交予不知情之銀行行員，並謊稱上述十二紙支票於九十二年
    九月十六日，在臺北市○○街遺失，而未指定犯人，向各該
    警局誣告侵占遺失物罪嫌。嗣因戊○○將上述編號二所示支
    票一紙持向癸○○調借現金；將編號三支票向甲○○支付貨
    款；將編號四支票向己○○調借現金；辛○○以編號六支票
    借給庚○○調現週轉，而輾轉由丁○○持有該支票；辛○○
    以編號十至十二號支票交給林旻麗，林旻麗再持向丙○○調
    現。因屆期癸○○、甲○○、己○○、丁○○及丙○○提示
    上開支票付款遭拒，經台灣票據交換所臺南市分局函請該管
    分局偵辦，始循線查知上情。嗣乙○○並於所誣告案件裁判
    確定前，於本院審理中自白前開犯行。
二、案經臺北市政府警察局文山第二分局、雲林縣警察局臺西分
　　局、臺北市政府警察局松山分局、臺北市政府警察局北投分
  　局報告及臺北市政府警察局萬華分局移送臺灣臺北地方法院
　　檢察署呈請臺灣高等法院檢察署檢察長令轉臺灣臺南地方法
  　院檢察署檢察官偵查後，聲請以簡易判決處刑。
    理  由
一、上揭事實業據被告於本院審理供承不諱，核與證人癸○○、
    丁○○、甲○○、己○○、丙○○於警詢中之證述相符，並
    有各該支票影本、退票理由單、掛失止付票據提示人資料查
    報表、遺失票據申報書影本等件在卷可稽，被告於本院審理
    時之自白與事實相符，應堪採信。綜上所述，本件事證明確
    ，被告未指定犯人誣告犯行已臻明確，堪以認定，應依法論
    科。
二、核被告所為係犯刑法第一百七十一條第一項未指定犯人誣告
    罪。按未指定犯人而向該管公務員誣告犯罪者，為未指定犯
    人之誣告罪，刑法第一百七十一條第一項定有明文。按連續
    犯之成立，除主觀上須基於一個概括之犯意外，客觀上須先
    後數行為，逐次實施而具連續性，侵害數個同性質之法益，
    其每一前行為與次行為，依一般社會健全觀念，在時間差距
    上，可以分開，在刑法評價上，各具獨立性，每次行為皆可
    獨立成罪，構成同一之罪名，始足當之；如數行為於同時同
    地或密切接近之時地實施，侵害同一之法益，各行為之獨立
    性極為薄弱，依一般社會健全觀念，在時間差距上，難以強
    行分開，在刑法評價上，以視為數個舉動之接續施行，合為
    包括之一行為予以評價，較為合理，則屬接續犯，而為包括
    之一罪，最高法院八十八年八月十七日第五次刑事庭會議決
    議要旨參照，查被告於辦理掛失止付時，同時同地填具掛失
    止付通知書及遺失票據申報書各三份，其顯係基於單一之犯
    意，接續侵害單一之國家法益，核屬接續犯，應僅成立刑法
    第一百七十一條第一項未指定犯人誣告罪之包括一罪。被告
    利用不知情之銀行行員向該管公務員誣指不特定之人犯侵占
    遺失物罪，係屬間接正犯。又被告於其所誣告之案件裁判確
    定前，在本院審理中自白其誣告之犯罪事實，應依刑法第一
    百七十二條之規定減輕其刑。原審據以論罪科刑，固為卓見
    ，惟未及審酌被告於本院審理時，已自白犯行，依法應予減
    輕其刑之法定事由，尚有未洽，被告上訴意旨指摘原判決有
    所不當，尚非全無理由，自應由本院將原判決撤銷改判。爰
    審酌被告犯罪動機、手段、所得、業已與持票人達成和解、
    犯罪後於偵查及本院簡易案件調查中，仍否認犯行，嗣於本
    院審理時，始行自白犯行之態度等一切情狀，量處如主文第
    二項所示之刑，併諭知易科罰金之折算標準，以資懲儆。另
    辯護意旨雖以：被告因遭騙取支票，一時情急，始行掛失，
    主張被告犯罪動機可憫，且事後已與持票人達成和解，因而
    請求為免刑之諭知云云。惟按誣告行為一經實施，既足使被
    誣告者受有名譽上之損害，而同時又使國家司法上之審判權
    或偵查權妄為開始，故就其性質而論，除遭誣告者受有刑事
    訴追之虞外，國家之審判事務，因誣告而為不當之進行，而
    受有損害。查本件被告於九十二年九月二十二日謊稱附表所
    示支票遺失，而為未指犯人誣告之犯行，嗣後經司法警察、
    檢察官偵查後，始終否認犯行。至檢察官偵查中終結後，聲
    請本院以簡易判決處刑程序審理，經由本院簡易庭傳訊被告
    及證人楊明龍調查，並委請台灣台北地方法院代為訊問證人
    丙○○，以明事實。然被告於本院原審簡易案件調查中，猶
    仍否認犯行，遲至本院原審科以有期徒刑參月之刑責後，被
    告於本院審理時，始坦承犯行。是綜合被告於本案前後行徑
    前後以觀，其所為實已造成國家司法之不當啟動，並使相關
    證人受此訟累，縱其因一時情急而為本件未指定犯人誣告犯
    行而於事後知己所為有誤，並與持票人達成和解，亦無解於
    其前開行徑所造成之結果，自無逕予免除刑責寬典之適用，
    附此敘明。又被告前未曾受有期徒刑以上刑之宣告，有台灣
    高等法院被告全國前案記錄表一份在卷可憑，其經此教訓後
    ，應知所警惕，信無再犯之虞，本院因認所宣告之刑以暫不
    執行為適當，併諭知緩刑二年，以勵自新。
據上論斷，應依刑事訴訟法第四百五十五條之一第三項、第三百
六十九條第一項前段、第三百六十四條、第二百九十九條第一項
前段，刑法第一百七十一條第一項、第一百七十二條、第四十一
條第一項前段、第七十四條第一項第一款，罰金罰鍰提高標準條
例第一條前段、第二條，判決如主文。
本案經檢察官壬○○到庭執行職務。
中　　華　　民　　國　　94　　年　　8 　　月　　4 　　日
                          刑事第二庭
                              審判長法  官  陳振謙
                                    法  官  鄭燕璘
                                    法  官  卓穎毓
右正本證明與原本無異。
本件不得上訴。
                                    書記官  秦建華
中　　華　　民　　國　　94　　年　　8 　　月　　4 　　日
附錄本案論罪科刑法條：
中華民國刑法第171條
(未指定犯人誣告罪)
未指定犯人，而向該管公務員誣告犯罪者，處1 年以下有期徒刑
、拘役或300元以下罰金。
未指定犯人，而偽造、變造犯罪證據，或使用偽造、變造之犯罪
證據，致開始刑事訴訟程序者，亦同。
附表：
編號　票據號碼　 發票日　  票面金額　  持票人   備註
一　 AＺ0000000　 00.09.00　 0000000　  吳英釧
二　 AＺ0000000　 00.09.00　 0000000　  癸○○
三　 AＺ0000000　 00.09.00　 0000000　  甲○○
四　 AＺ0000000　 00.10.00　 0000000　  己○○
五　 AＺ0000000　 00.10.00　 0000000　  不詳
六　 AＺ0000000　 00.10.00　 0000000　  丁○○
七　 AＺ0000000　 00.10.00　 0000000　  林鄭三妹
八　 AＺ0000000　 00.10.00　 0000000　  林鄭三妹
九　 AＺ0000000　 00.10.00　 0000000　  不詳
十　 AＺ0000000　 00.11.00　 0000000　  丙○○
11　 AＺ0000000　 00.11.00　 0000000　  丙○○
12　 AＺ0000000　 00.11.00　 0000000　  丙○○
總計　　　　　　　　       00000000元
